臺灣苗栗地方法院刑事判決　　　　　　　 99年度訴字第931號
公　訴　人　臺灣苗栗地方法院檢察署檢察官
被　　　告　鄭鴻村
上列被告因違反森林法案件，經檢察官提起公訴（99年度偵字第
3506號），本院裁定改依簡式審判程序審理，判決如下：
    主  文
鄭鴻村犯森林法第五十一條第三項之非法墾殖罪，處有期徒刑柒
月。緩刑貳年，並向公庫支付新臺幣壹萬元。
    事  實
一、鄭鴻村明知柯陳秀雖有意向行政院農業委員會林務局新竹林
    區管理處（下稱林務局新竹管理處）申請承租由行政院農業
    委員會林務局所管理之位於苗栗縣後龍鎮○○○段5118、51
    18 -27地號之國有保安林地，惟未獲准許，且代書張昌家向
    其告知柯陳秀並無權讓渡上開土地之使用權利予其，詎鄭鴻
    村仍於民國99年6 月24日與柯陳秀針對上開國有保安林地簽
    訂讓渡契約書，由柯陳秀將上開國有保安林地之使用權利讓
    渡予鄭鴻村；嗣鄭鴻村即未經行政院農業委員會林務局之同
    意，於99年6 月30日上午10時許，自行操作其向不知情第三
    人所借用之怪手1 台（未扣案），欲開墾上開林地供己種植
    農作物，惟因其並未鑑界以致違法墾及毗鄰由行政院農業委
    員會林務局所管理之位於苗栗縣後龍鎮○○○段5118-5地號
    、166-105 地號之國有保安林地內如附圖所示之5118 -5A部
    份、面積574 平方公尺及166-105A部份、面積450 平方公尺
    之國有保安林地，以致毀損保安林木黃槿3 株、朴樹2 株、
    木麻黃1 株，共計損害山價為新臺幣（下同）12,250元（僅
    依據森林法規定提出告訴，毀損部份未據告訴）；嗣於99年
    6 月30日上午11時30分許，為行政院海岸巡防署渡船頭安檢
    所副所長江霆威發現報警而當場查獲。
二、案經苗栗縣警察局竹南分局報請臺灣苗栗地方法院檢察署檢
    察官偵查起訴。
    理  由
一、本件被告鄭鴻村犯係死刑、無期徒刑、最輕本刑為3 年以上
    有期徒刑以外之罪，其於本院準備程序中就前揭被訴事實為
    有罪之陳述，經受命法官告知簡式審判程序之旨，並聽取其
    與公訴人之意見後，本院認無不得或不宜改依簡式審判程序
    進行之處，爰依刑事訴訟法第273 條之1 第1 項、第284 條
    之1 ，本院合議庭裁定由受命法官獨任依簡式審判程序審理
    ；又簡式審判程序之證據調查，依刑事訴訟法第273 條之2
    規定，不受同法第159 條第1 項審判外陳述排除之限制，再
    被告對於卷內之各項證據，亦不爭執證據能力，故卷內所列
    之各項證據，自得作為證據，合先敘明。
二、上揭事實，業據被告於警訊、偵查及本院審理時坦承不諱，
    核與證人即林務局新竹管理處技術士蔡鴻榮、行政院海岸巡
    防署渡船頭安檢所副所長江霆威、柯陳秀、張昌家於警詢、
    偵查中證述之情節相符，且有苗栗縣警察局竹南分局查獲違
    反森林法代保管單、國有林地讓渡契約書、土地建物查詢資
    料、地籍圖查詢資料、苗栗縣警察局竹南分局99年7 月12日
    南警偵字第0990013905號函文、國有林地濫墾地補辦清理申
    請表、國有土地空照位置圖、行政院農業委員會林務局新竹
    林區管理處99年10月11日竹授海政字第0992795089號函文、
    99年10月26日竹授海政字第0992795330號函文、保安林登記
    簿、苗栗縣後龍鎮○○○段166-105 、5118-5地號被害林木
    園藝價金計算表各1 份及照片8 張在卷可稽；證人蔡鴻榮、
    江霆威、柯陳秀、張昌家與被告素不相識，亦無任何怨隙，
    衡情證人蔡鴻榮、江霆威、柯陳秀、張昌家應無設詞攀誣，
    或虛構事實以陷害被告之理，況其等到庭具結作證，更係以
    刑事責任擔保其證言之真實性，故證人蔡鴻榮、江霆威、柯
    陳秀、張昌家前開證述內容，經核均與前開事證相符，尚無
    不可採信之處。是被告上開自白，均與事實相符，自堪信實
    。被告上開犯行，洵堪認定，應予以依法論科。
三、查行政院農業委員會林務局所管理之位於苗栗縣後龍鎮○○
    ○段5118-5地號土地、166-105 地號土地、5118地號土地、
    5118-27 地號土地為一般農業區、國土保安用地，且屬林務
    局新竹管理處轄管編號第1339號飛砂防止保安林，具有防止
    海岸鹽沫、飛砂等入侵內陸之國土保安公益效用，此有土地
    建物查詢資料4 張、林務局新竹管理處99年10月11日竹授海
    政字第0992795089號函文、保安林登記簿各1 份在卷足證（
    見偵查卷宗第60至64頁），是上開4 筆土地均屬國有保安林
    地之事實，應堪認實；按墾殖必先以己力支配他人之林地而
    後得以為之，故墾殖之犯罪事實必涵蓋占用行為。是核被告
    所為，係犯森林法第51條第1 項、第3 項之於他人之保安林
    地內，擅自墾殖罪；另按在他人森林內擅自墾植、占用，即
    係在他人森林內為管理、使用，而排除他人之支配力，其性
    質當然含有竊佔罪質，故森林法第51條第1 項之規定，為刑
    法第320 條第2 項之特別法，依特別法優於普通法之法律競
    合關係，本件應適用森林法第51條第1 項之規定處斷，附此
    敘明（至公訴意旨僅起訴森林法第51條第1 項、第3 項部份
    ，雖未引用刑法第320 條第2 項規定，惟其基本事實同一，
    本院自得予以審酌）。爰審酌被告前並無任何刑事犯罪前科
    ，素行良好，此有臺灣高等法院被告前案紀錄表1 份附卷足
    憑；其明知上開林地俱屬國有林地，仍在未經主管機關同意
    或依法向林務局新竹管理處申請承租使用之情形下擅自占用
    、墾殖，其行為無可取，惟兼念及其僅係為自行耕作而違法
    墾殖，墾殖面積為1024平方公尺，非法墾殖時間僅有1 、2
    小時，其造成林務局新竹管理處所管理之如附圖所示同段51
    18地號土地內之5118 -5A部份、面積57 4平方公尺及同段16
    6-105 地號土地內之166-105A部份、面積450 平方公尺之國
    有保安林地遭受侵害，以致毀損保安林木黃槿3 株、朴樹2
    株、木麻黃1 株（受損金額為12,250元），其上開犯行造成
    損害尚小，且已於本院審理時賠償林務局新竹管理處所受之
    損害12,250元，此有林務局新竹管理處99年12月2 日竹授海
    政字第0992795981函文、自行收納款項收據各1 份附卷可稽
    ；其犯後坦承犯行，態度良好及犯罪動機、手段、目的等一
    切情況，量處如主文所示之刑，以資儆懲。
四、末查被告未曾因故意犯罪受有期徒刑以上刑之宣告，此有臺
    灣苗栗地方法院檢察署刑案資料查註紀錄表及臺灣高等法院
    被告前案紀錄表各1 份附卷可佐，其經此教訓，自當知所警
    惕而無虞再犯，本院綜核各情認上開有期徒刑之宣告，已足
    策其自新，所宣告之刑，以暫不執行為適當，併依法宣告緩
    刑2 年，並依刑法第74條第2 項第4 款規定，命向公庫支付
    1萬元之金額，用啟自新。
據上論斷，應依刑事訴訟法第273 條之1 第1 項、第299 條第1
項前段，森林法第51條第1 項、第3 項，刑法第11條前段、第74
條第1 項、第2 項第4 款，判決如主文。
本案經檢察官黃明正到庭執行職務。
中    華    民    國   100    年    3     月    31    日
                  刑事第三庭  法  官  許蓓雯
以上正本證明與原本無異。
如不服本判決應於收受判決後10日內向本院提出上訴書狀，並應
敘述具體理由。其未敘述上訴理由者，應於上訴期間屆滿後20日
內向本院補提理由書( 均須按他造當事人之人數附繕本) 「切勿
逕送上級法院」。告訴人或被害人如對本判決不服者，應具備理
由請求檢察官上訴，其上訴期間之計算係以檢察官收受判決正本
之日期為準。
                              書記官  徐一夫
中    華    民    國   100    年    3     月    31    日
本案論罪科刑法條：
森林法第51條
於他人森林或林地內，擅自墾殖或占用者，處 6 月以上 5 年以
下有期徒刑，得併科新台幣 60 萬元以下罰金。
前項情形致釀成災害者，加重其刑至二分之一；因而致人於死者
，處 5 年以上 12 年以下有期徒刑，得併科新台幣 1 百萬元以
下罰金，致重傷者，處 3 年以上 10 年以下有期徒刑，得併科
新台幣 80 萬元以下罰金。
第 1 項之罪於保安林犯之者，得加重其刑至二分之一。
因過失犯第 1 項之罪致釀成災害者，處 1 年以下有期徒刑，得
併科新台幣 60 萬元以下罰金。
第 1 項未遂犯罰之。
犯本條之罪者，其墾殖物、工作物、施工材料及所使用之機具沒
收之。